【裁判字號】    97,交聲,1978
【裁判日期】    971231
【裁判案由】    違反道路交通管理處罰條例聲明異議
【裁判全文】
臺灣桃園地方法院交通事件裁定        97年度交聲字第1978號
原處分機關  交通部公路總局新竹區監理所
異  議  人
即受處分人  甲○○
上列異議人即受處分人因違反道路交通管理處罰條例案件，對於
交通部公路總局新竹區監理所中華民國97年12月11日所為之處分
（原處分案號：桃監裁罰字第裁52-DB0000000號），聲明異議，
本院裁定如下：
    主  文
原處分撤銷。
甲○○汽車駕駛人，駕駛汽車經測試檢定酒精濃度超過規定標準
，處罰鍰新台幣壹萬玖仟伍佰元，並應接受道路交通安全講習。
    理  由
一、本件原處分機關交通部公路總局新竹區監理所係以：異議人
    即受處分人（下稱異議人）甲○○於民國97年11月30日晚上
    8 時52分許，飲酒後呼氣酒精濃度已達過規定標準以上，猶
    駕駛車牌號碼GF-8461 號自小貨客車（下稱系爭自小客貨車
    ）於道路，嗣行經桃園縣八德市○○路與興豐路口時，為警
    攔檢查獲，並經測試異議人之呼氣酒精濃度測定值已經超出
    規定標準，遂以異議人酒後駕車為由，依違反道路交通管理
    處罰條例第35條第1 項第1 款之規定掣單舉發，嗣原處分機
    關依上開條文、違反道路交通管理事件統一裁罰基準及處理
    細則第43條、第44條及第67條等規定，於97年12月11日以桃
    監裁罰字第裁52-DB0000000號違反道路交通管理事件裁決書
    裁處異議人吊扣罰鍰新台幣（下同）19,500元，駕駛執照12
    個月，及施以道安講習在案。
二、聲明異議意旨略以：異議人於上揭時、地係駕駛自小客貨車
    ，並非駕駛職業聯結車，惟因多照合一制度，故異議人於考
    領職業連結車駕駛執照後，即不再領有自小客車駕駛執照，
    是裁決結果將會吊扣異議人之職業聯結車駕駛執照，將使異
    議人無法繼續擔任貨運公司司機，乃對於原處分聲明異議等
    語。
三、按汽車駕駛人，駕駛汽車經測試檢定，酒精濃度超過規定標
    準者，處新台幣15,000元以上60,000元以下罰鍰，並當場移
    置保管其車輛及吊扣其駕駛執照1 年；因而肇事致人受傷者
    ，並吊扣其駕駛執照2 年；致人重傷或死亡者，吊銷其駕駛
    執照，並不得再考領，道路交通管理處罰條例第35條第1 項
    第1 款定有明文。又按汽車駕駛人，因違反本條例及道路交
    通安全規則之規定，受吊銷駕駛執照處分時，吊銷其持有各
    級車類之駕駛執照，亦為道路交通管理處罰條例第68條所明
    定，而此規定係於94年12月14日修正公布，並於95年3 月1
    日施行，而修正前之道路交通管理處罰條例第68條則係規定
    「汽車駕駛人，因違反本條例及道路交通安全規則之規定，
    受吊扣或吊銷駕駛執照處分時，吊扣或吊銷其持有各級車類
    之駕駛執照」，其修法意旨，係以「原條文將違規駕駛人所
    持有之各級車類駕駛執照一併吊扣或吊銷，失之過酷，影響
    人民工作及生活甚鉅」為由，而刪除吊扣駕駛人駕駛執照時
    ，應吊扣駕駛人持有各級車類駕駛執照之規定（詳立法院公
    報第94卷第70期第136 頁至第138 頁之院會紀錄暨修正道路
    交通管理處罰條例第68條之立法理由），是依現行道路交通
    管理處罰條例，已無得吊扣駕駛人所持有他級駕駛執照之依
    據存在，從而，於為吊扣駕駛人駕駛執照之處分時，自僅得
    吊扣駕駛人違規時所駕駛該級車類之駕駛執照，以限制其繼
    續駕駛該級車類行駛道路之權利，若駕駛人並無該級車類之
    駕駛執照，或雖曾持有該級車類之駕駛執照，然該駕駛執照
    業經吊銷、吊扣，即無從再執行吊扣該級車類駕駛執照之處
    分（臺灣高等法院暨所屬法院97年法律座談會刑事類提案第
    40號研討結果亦同此見解）。
四、經查：
    (一)異議人於上揭時、地駕駛系爭自小客貨車，於行經桃園縣
      八德市○○路與興豐路口時，因酒後駕車而為警攔檢查獲
      ，並經測試異議人之呼氣酒精濃度測定值已超過規定標準
      之事實，有交通部公路總局新竹區監理所97年12月11日桃
      監裁罰字第裁52-DB0000000號違反道路交通管理事件裁決
      書1 紙在卷可稽（參見本院卷第5 頁），且為異議人於聲
      明異議狀內所不爭執（參見本院卷第1 至4 頁），固堪認
      定屬實。
    (二)而依異議人駕駛自小客貨車違反道路交通管理處罰條例第
      35條第1 項第1 款之規定，本應吊扣其自小客車駕駛執照
      1 年。惟按道路交通安全規則第61條第1 項規定：「汽車
      駕駛人取得高一級車類之駕駛資格者，應換發駕駛執照，
      並准其駕駛較低級車類之車輛，其規定如左：一、已領有
      聯結車駕駛執照者，得駕駛大客車、大貨車、代用大客車
      、大客貨兩用車、曳引車、小型車、輕型機器腳踏車」；
      查本件異議人確領有較高級之職業聯結車駕駛執照，有異
      議人之汽車駕駛執照影本及汽車駕駛人資料各1 紙在卷可
      參（參見本院卷第6 、9 頁），且經換發為該等駕駛執照
      後，其他低級等車類即不再核發駕駛執照，而直接允許其
      得駕駛其他車輛，業如前揭條文規定，則異議人既無一般
      自小客車駕駛執照之實體物可供吊扣，顯已無從執行該部
      分之處分。再者，行政行為，採取之方法所造成之損害不
      得與欲達成目的之利益顯失均衡，行政程序法第7 條第3
      款定有明文及行政罰法第18條規定意旨可資參照，而異議
      人無自小客車之駕駛執照可供吊扣時，吊扣其職業聯結車
      駕駛執照以代之，雖可達成限制駕駛人繼續駕駛該級車類
      行駛之目的，惟亦同時造成限制駕駛人繼續駕駛職業聯結
      車或其他較低級等車類行駛之結果，所造成之損害（異議
      人喪失繼續駕駛職業聯結車之權利）已與欲達成目的之利
      益顯失均衡，是否妥適，亦顯值斟酌。況依前開所述修正
      後即本件行為時之新法，已將「吊扣」各級車類之連坐規
      定刪除，參諸前揭說明，裁決機關自不能逕行處分吊扣異
      議人屬其他車種之職業聯結車駕駛執照，則原處分機關以
      異議人無自小客車駕駛執照可供吊扣，而逕行吊扣其職業
      聯結車駕駛執照，顯已逾越修正後道路交通管理處罰條例
      第68條之規範意涵及範圍，是否正確，亦堪商榷。
五、綜上所述，原處分關於吊扣異議人駕駛執照12個月之處分，
    僅能吊扣異議人之自小客車駕駛執照，而不得代以吊扣其僅
    有之職業聯結車駕駛執照，則該部分之處分顯然無法執行，
    本院即無從予以維持。從而，異議人提出本件聲明異議為有
    理由，且因本件為一交通違規行為，吊扣處分與罰鍰暨道路
    安全講習部分無從區分，自應由本院將原處分撤銷，自為裁
    罰如主文第2 項所示，以期適法。
六、據上論斷，應依道路交通案件處理辦法第20條，裁定如主文
    。
中    華    民    國    97    年    12    月    31    日
                      交通法庭  法  官    陳振嘉
以上正本證明與原本無異。
如不服本裁定應於送達後5日內向本院提出抗告狀。
                                書記官    伍幸怡
中    華    民    國    98    年    1     月    6     日


司法院資訊處製作；財團法人民間司法改革基金會備份。
